臺灣高等法院高雄分院刑事判決　　　　 96年度上訴字第658號
上　訴　人　臺灣高雄地方法院檢察署檢察官
被　　　告　甲○○
　　　　　　　　　　（現於臺灣高雄看守所另案
上列上訴人因被告違反毒品危害防制條例案件，不服臺灣高雄地
方法院96年度訴字第304 號中華民國96年2 月14日第一審判決（
起訴案號：臺灣高雄地方法院檢察署95年度毒偵字第9598號），
提起上訴（併辦案號：同署96年度毒偵字第2029、2205號），本
院判決如下：
    主  文
上訴駁回。
    事實及理由
一、本案經本院審理結果，認第一審判決認事用法及量刑均無不
    當，應予維持，並引用第一審判決書記載之事實、證據及理
    由（如附件）。
二、併辦意旨略以：被告甲○○於96年1 月5 日某時至同年月8
    日上午10時55分許回溯24小時內某時，在高雄縣岡山鎮○○
    路○○道路旁，施打毒品海洛因；復於96年2 月6 日12時40
    分許，回溯24小時內某時，在高雄縣彌陀鄉○○村○路旁，
    施打海洛因1 次。此部分被告犯行與起訴部分有集合犯之關
    係，應為起訴效力所及，爰併由本院審理等語。惟按併辦意
    旨所指被告兩次施用毒品海洛因犯行，與起訴之被告施用海
    洛因時間分別相隔1 月餘及2 月餘，無論依社會通念或物理
    性質觀之，均非無法分割，仍係可分之數行為無疑。又施用
    毒品之行為，固常有因成癮及毒品依賴而反覆為之之情形，
    惟此類型之犯罪是否另以單獨一罪之方式規範之，乃應否另
    行立法之問題。申言之，犯罪行為是否為「集合犯」之一罪
    ，係由法定犯罪構成要件內容觀察論斷，與該犯罪行為於生
    活經驗上是否通常具有反覆性、常習性或成癮性並不相涉。
    某犯罪在生活經驗上是否通常具有反覆性、常習性、職業性
    或成癮性而應獨立成為另一犯罪構成要件類型，以刑法為一
    次評價，論以一罪，乃立法評價的問題。法院於具體案件之
    審判，自不得脫離法定犯罪構成要件要素之規範，而逕將法
    院所認生活經驗上通常具有反覆性、常習性、職業性或成癮
    性之多次犯罪行為，一概論以集合犯之一罪。準此，現行毒
    品危害防制條例第10條第1 項規定，係以「施用」毒品為犯
    罪構成要件，而非以反覆施用毒品或成癮為構成要件，故無
    論是否反覆施用毒品成癮，均有該條項之適用，其罪數仍應
    以被告之施用行為數為判斷基準。非得因施用毒品者常有反
    覆施用或成癮之情形，即逕將此條項之犯罪構成要件解為係
    針對反覆施用毒品成癮者而為之規定，進而謂施用毒品成癮
    者反覆所為之數次施用毒品行為係常習犯之包括一罪。易言
    之，現行毒品危害防制條例第10條第1 項並未將「反覆實施
    」或施用毒品「成癮」規定為犯罪構成要件要素之一，本院
    即無從將此等要件列為本條項之構成要件要素，而謂本條項
    係集合犯之規定，犯之者雖反覆多次為之，仍應一次評價而
    論以一罪。況海洛因毒品固有成癮性，然施用者並非必然已
    成癮，亦非必然反覆密集施用，若將毒品危害防制條例第10
    條第1 項解為係針對習慣犯或成癮犯所為之集合犯規定，則
    施用毒品頻率不高而未成癮者，即不該當此犯罪構成要件，
    而無適用此條項之餘地，此解釋之不當已甚顯然。再者，施
    用毒品成癮者與偶有施用行為者之可罰性顯不相同，若將偶
    然施用者與反覆施用毒品成癮者，一體解為毒品危害防制條
    例第10條第1 項規範之對象，而適用該條項同一法定刑度亦
    顯非妥適，況適用同一條項之情況下，未反覆施用毒品成癮
    者依數罪併罰之規定分論併罰，反覆施用毒品成癮者論以實
    質一罪，其矛盾猶為顯然。綜此，毒品危害防制條例第10條
    第1 項既非集合犯之規定，自應以被告施用毒品之次數，定
    其犯罪行為數。併辦意旨認被告上開兩次施用海洛因犯行與
    起訴犯行有集合犯關係，尚非正確。併辦部分既非起訴效力
    所及，自非本院所得審理，爰退由檢察官另為適法之處理。
二、檢察官上訴意旨認上開併辦意旨所指被告施用海洛因之犯行
    與起訴部分有集合犯之關係，為起訴效力所及，原審就此部
    分未併為審理，指摘原判決不當，為無理由，應予駁回。
據上論斷，應依刑事訴訟法第368 條、第373 條，判決如主文。
本案經檢察官郭振昌到庭執行職務。
中　　華　　民　　國　　96　　年　　4 　　月　　30　　日
                  刑事第八庭    審判長法  官  李炫德
                                      法  官  簡志瑩
                                      法  官  蔡國卿
以上正本證明與原本無異。
如不服本判決應於收受本判決後10日內向本院提出上訴書狀，其
未敘述上訴理由者，並得於提起上訴後10日內向本院補提理由書
狀（均須按他造當事人之人數附繕本）「切勿逕送上級法院」。
中　　華　　民　　國　　96　　年　　4 　　月　　30　　日
　　　　　　　　　　　　　　　　　　　書記官  顏惠華
附件：
臺灣高雄地方法院刑事判決　　　　　　　 96年度訴字第304號
公　訴　人　臺灣高雄地方法院檢察署檢察官
被　　　告　甲○○
上列被告因違反毒品危害防制條例案件，經檢察官提起公訴（95
年度毒偵字第9598號），被告於本院準備程序中為有罪之陳述，
經合議庭裁定由受命法官依簡式審判程序獨任審理，本院判決如
下：
    主  文
甲○○施用第一級毒品，累犯，處有期徒刑壹年，扣案第一級毒
品海洛因壹小包（檢驗前零點零陸參公克，檢驗後零點零肆伍公
克），沒收銷燬之。
    事 實 及 理 由
一、甲○○於民國89年間因施用毒品案件，經本院裁定命入勒戒
    處所施以觀察勒戒，於89年6 月28日執行完畢釋放出所，另
    於91年間又因施用毒品案件，經本院裁定命入勒戒處所施以
    觀察勒戒，勒戒期滿因有繼續施用毒品傾向，復經本院裁定
    命入戒治處所施以強制戒治，於92年1 月30日停止戒治處分
    釋放出所，嗣經撤銷上開停止戒治處分，再命入戒治處所施
    以強制戒治，於92年11月2 日執行完畢，翌日釋放出所；另
    於91年間因施用毒品案件，經本院以92年度訴字第1046號判
    決有期徒刑7 月，經臺灣高等法院以92度上訴字第1422號判
    決駁回上訴確定，又於92年間因施用毒品案件，經本院以93
    年度訴字第1093號判決有期徒刑7 月確定，上開2 罪經裁定
    定其應執行為有期徒刑1 年1 月，復於92年間因施用毒品案
    件，經本院以93年度訴字第177 號判決有期徒刑6 月確定，
    而與上開有期徒刑1 年1 月接續執行，於94年1 月20日縮短
    刑期假釋出獄，並付保護管束，嗣於假釋期間更因施用毒品
    案件，經本院以94年度訴字第1072號判決有期徒刑6 月確定
    ，並撤銷上開假釋，接續執行殘刑4 月10日，而於95年4 月
    23日縮短刑期執行完畢。詎猶不知悔改，明知海洛因係毒品
    危害防制條例第2 條第2 項所列之第一級毒品，不得非法持
    有、施用，仍於上開強制戒治執行完畢釋放後5 年內，基於
    施用第一級毒品海洛因之犯意，於95年11月28日下午5 時30
    分許回溯24小時內之某時（不含警力拘束時間），在不詳處
    所，將第一級毒品海洛因摻水以注射針筒注射手臂靜脈之方
    式，施用第一級毒品海洛因1 次。嗣於95年11月28日下午3
    時40分許，在高雄縣岡山鎮○○○路空軍醫院前為警盤查查
    獲，並當場扣得第一級毒品海洛因1 小包（檢驗前0.063 公
    克，檢驗後0.045 公克），並經甲○○同意採尿送驗查獲。
二、本件被告甲○○所犯為死刑、無刑徒刑或最輕本刑為3 年以
    上有期徒刑以外之罪，其於準備程序中就被訴犯罪事實，為
    有罪之陳述，經法官告知簡式審判程序之旨，並聽取當事人
    之意見後，依刑事訴訟法第273 條之1 第1 項規定，裁定由
    受命法官獨任進行簡式審判程序，合先指明。
三、上揭犯罪事實，業據被告甲○○於本院審理時坦承不諱，且
    有第一級毒品海洛因1 小包（檢驗前0.063 公克，檢驗後0.
    045 公克）可稽，並有高雄市立凱旋醫院95年12月8 日濫用
    藥物成品檢驗鑑定書1 紙、臺灣檢驗科技股份有限公司95年
    12月13日濫用藥物尿液檢驗報告1 紙、尿液採證檢驗對照表
    1 份、扣押筆錄、扣押物品目錄表各1 份、臺灣高雄地方法
    院檢察署刑案查註紀錄表及臺灣高等法院被告全國前案紀錄
    表各1 紙附卷可稽。又被告於89年間因施用毒品案件，經本
    院裁定命入勒戒處所施以觀察勒戒，於89年6 月28日執行完
    畢釋放出所，另於91年間又因施用毒品案件，經本院裁定命
    入勒戒處所施以觀察勒戒，勒戒期滿因有繼續施用毒品傾向
    ，復經本院裁定命入戒治處所施以強制戒治，於92年1 月30
    日停止戒治處分釋放出所，嗣經撤銷上開停止戒治處分，再
    命入戒治處所施以強制戒治，於92年11月2 日執行完畢，翌
    日釋放出所之事實，有臺灣高雄地方法院檢察署刑案查註紀
    錄表及臺灣高等法院被告全國前案紀錄表各1 紙附卷可稽，
    是被告確係於強制戒治執行完畢釋放後，5 年內又為本件施
    用第一級毒品海洛因之犯行甚明；從而，本案事證明確，被
    告犯行堪予認定，應依法論科。
四、查海洛因係毒品危害防制條例第2 條第2 項所稱之第一級毒
    品，不得非法持有及施用。核被告所為，係犯毒品危害防制
    條例第10條第1 項之施用第一級毒品罪。被告持有第一級毒
    品海洛因之低度行為，已為施用之高度行為所吸收，不另論
    罪。另被告前於91年間因施用毒品案件，經本院以92年度訴
    字第1046號判決有期徒刑7 月，經臺灣高等法院以92度上訴
    字第1422號判決駁回上訴確定，又於92年間因施用毒品案件
    ，經本院以93年度訴字第1093號判決有期徒刑7 月確定，上
    開2 罪經裁定定其應執行為有期徒刑1 年1 月，復於92年間
    因施用毒品案件，經本院以93年度訴字第177 號判決有期徒
    刑6 月確定，而與上開有期徒刑1 年1 月接續執行，於94年
    1 月20日縮短刑期假釋出獄，並付保護管束，嗣於假釋期間
    更因施用毒品案件，經本院以94年度訴字第1072號判決有期
    徒刑6 月確定，並撤銷上開假釋，接續執行殘刑4 月10日，
    而於95年4 月23日縮短刑期執行完畢，有臺灣高等法院被告
    全國前案紀錄表1 紙附卷可稽，被告於上開有期徒刑執行完
    畢5 年內，故意再犯本件有期徒刑以上之罪，為累犯，應依
    刑法第47條第1 項規定，加重其刑。爰審酌被告曾觸犯施用
    毒品之犯行，雖經強制戒治程式，仍未能斷戒施用毒品惡習
    ，顯見其戒治意志不堅，缺乏勒戒動機，本應從重量刑以收
    刑罰教化之效。惟念其施用毒品係對己身殘害，並未造成他
    人具體危害，且能於犯後坦承犯行，態度尚稱良好等一切情
    狀，酌情量處如主文所示之刑，以示儆懲。至扣案之海洛因
    1 小包（檢驗前0.063 公克，檢驗後0.045 公克），經鑑定
    結果，係屬毒品危害防制條例第2 條第2 項所稱之第一級毒
    品，有高雄市立凱旋醫院95年12月8 日濫用藥物成品檢驗鑑
    定書1 紙在卷可參，應依毒品危害防制條例第18條第1 項前
    段規定宣告沒收銷燬之。
據上論斷，應依刑事訴訟法第273 條之1 第1 項、第284 條之 1
、第299 條第1 項前段，毒品危害防制條例第10條第1 項、第18
條第1 項前段，刑法第11條、第47條第1 項，判決如主文。
本案經檢察官呂建興到庭執行職務。
中　　華　　民　　國　　96　　年　　2 　　月　　14　　日
                  鳳山刑事第一庭      法　官  陳盈吉
以上正本證明與原本無異。
如不服本判決，應於判決送達後10日內，向本院提出上訴狀。
中　　華　　民　　國　　96　　年　　2 　　月　　14　　日
 　　　　　　　　　　　　　　　       書記官  吳俊達
附錄本判決論罪科刑法條：
毒品危害防制條例第10條
施用第1級毒品者，處6月以上5年以下有期徒刑。
施用第2級毒品者，處3年以下有期徒刑。
